【裁判字號】    97,易,67
【裁判日期】    980515
【裁判案由】    妨害自由
【裁判全文】
臺灣澎湖地方法院刑事判決                97年度易字第67號
公  訴  人  臺灣澎湖地方法院檢察署檢察官
被      告  戊○○
            丁○○
            甲○○
上列被告因妨害自由案件，經檢察官提起公訴（97年度偵字第
512、832號），本院判決如下：
    主     文
戊○○、丁○○、甲○○共同無故侵入他人住宅，戊○○處拘役
貳拾日，丁○○、甲○○各處拘役拾日，如易科罰金，均以新臺
幣壹仟元折算壹日，丁○○、甲○○均緩刑貳年。
    事     實
一、戊○○於民國97年2月26日經本院95年度執字第2128號民事
    強制執行程序，標得原屬債務人呂陳秀微所有、門牌號碼均
    為澎湖縣馬公市○○路146巷15弄10號之二層樓鋼筋混凝土
    加強磚造房屋、一層及三層樓加強磚造房屋各一棟，及上開
    房屋所坐落之澎湖縣馬公市○○段167地號土地一筆，並取
    得本院於97年2月27日核發之不動產權利移轉證書。戊○○
    明知拍賣公告上載明「房屋內現有呂志鴻居住在內，與債務
    人何關係及何原因居住在內不清楚…不點交」等內容，其拍
    定後是否同時取得系爭房地之使用權尚有疑義，需另循民事
    調解或訴訟等機制處理，竟不耐久候，於97年3月10日偕同
    其配偶丁○○、妹夫甲○○前往澎湖縣馬公分局光明派出所
    ，央求員警丙○○陪同察看該屋是否有人居住。員警陪同到
    場後，戊○○、丁○○、甲○○均明知該屋係法院不點交，
    支配權限仍歸屬呂陳秀微、乙○○（即呂陳秀微之配偶）、
    呂志鴻（呂陳秀微之子），竟共同基於無故侵入他人住宅之
    犯意聯絡，委託不知情之鎖匠蔣宜達打開該屋大門鎖頭，擅
    自進入上開房屋內，並逕將該大門門鎖更換，僅於門口留下
    聯絡電話。嗣於97年3月中旬，乙○○、呂志鴻發覺門鎖已
    更換，而查知上情。
二、案經乙○○、呂志鴻訴請臺灣澎湖地方法院檢察署檢察官偵
    查後起訴。
    理      由
一、按被告以外之人於偵查中向檢察官所為陳述，除顯有不可信
    之情況者外，得為證據，刑事訴訟法第159條之1第2項定有
    明文。查本件告訴人乙○○、呂志鴻、證人丙○○、吳金鳳
    、林寶伶、李慶財、蔣宜達等人於偵查中所為之陳述，並無
    證據顯示檢察官在偵查時有不法取供之情形，被告對上開證
    述之證據能力亦不爭執，復查無顯不可信之情況，依上開說
    明，其等於偵查中之證言具有證據能力。
二、被告戊○○、丁○○、甲○○均矢口否認上開犯行，被告戊○○、丁○○均辯稱：該房屋已長久無人居住，並非住宅，
    不知道拍賣公告上有記載不點交，認為有請警員陪同就沒問
    題，請鎖匠開鎖後只有探頭看，並未進入房屋；被告甲○○
    則辯稱：伊只是陪同戊○○到場，並未進入房屋云云，經查
    ：
  (一)被告戊○○於97年2月26日經本院民事強制執行程序，標得
    原屬債務人呂陳秀微所有、門牌號碼均為澎湖縣馬公市○○
    路146巷15弄10號之二層樓房屋、一層及三層樓加強磚造房
    屋各一棟，及上開房屋所坐落之澎湖縣馬公市○○段167地
    號土地，並取得本院於97年2月27日核發之不動產權利移轉
    證書；該拍賣公告上載明「房屋內現有呂志鴻居住在內，與
    債務人何關係及何原因居住在內不清楚…不點交」等內容；
    被告戊○○於97年3月10日偕同其配偶丁○○、妹夫甲○○
    至光明派出所請員警丙○○陪同察看該屋，到場後，被告戊○○委託不知情之鎖匠蔣宜達打開該屋大門鎖頭，並該大門
    門鎖更換，復於門口留下聯絡電話之事實，為被告等人所不
    爭執，並據證人丙○○、蔣宜達證述屬實，另有本院95年度
    執字第2128號民事強制執行程序之拍賣公告、不動產權利移
    轉證明書可稽。上開事實，堪以認定。
  (二)被告3人雖均於本院審理時辯稱：請鎖匠開鎖後，只有在門
    邊探頭看，並未進入房屋云云，惟被告戊○○於偵查中自陳
    ：「…我是拿法院的移轉證書給警員看，我認為屋內有住人
    ，所以拜託警察一起去看，是我自己要換鎖…我先生丁○○
    和妹婿甲○○三人都有一起進去喇叭鎖的門裡面」（偵查卷
    第77-79頁）；被告丁○○自陳：「鎖匠在換鎖時我有進去
    房子裡面」；被告甲○○則自陳：「我只進去小房子內」（
    偵查卷第275頁），本院斟酌被告3人於離案發時點較近，記
    憶較鮮明，且較不及為利害考量之偵查時，均自陳有進入該
    房屋，且證人即警員丙○○證稱：鎖匠開完門後，有看到兩
    個人走進去房子裡，且記得鎖匠有說「你們不能進去」等語
    （偵查卷第78頁），認被告3人在鎖匠開鎖後，均有進入該
    房屋，其等嗣後辯稱並未進入該房屋云云，不足採信。
  (三)被告3人雖又辯稱：該房屋已閒置許久，並非住宅，且不知
    道法院不點交云云，惟告訴人乙○○於偵查中陳稱：伊家人
    仍偶爾會去該屋住，且水電費都有繳交（偵查卷第77 頁）
    ；且臺灣電力股份有限公司澎湖區營業處函覆上開房屋自96
    年1月至97年3月之電費仍有繳交；臺灣自來水股份有限公司
    第七區管理處澎湖營運所亦函覆上開房屋自96年1月至97年3
    月之水費仍有繳交（本院卷第105-112頁）；另由本院97年
    馬小字第94號民事卷內所附履勘系爭房屋之照片觀之（偵查
    卷第50-54頁），系爭房屋內部雖凌亂，但仍有電視、桌椅
    、床鋪、棉被、電燈等供日常生活使用之器物，堪認該房屋
    仍係有人居住。又斟酌被告戊○○於偵查中自陳：伊有去敲
    門，但拍賣公告寫好像有住人，不知道裡面有何狀況，所以
    請警察一起去（偵查卷第77頁）；證人丙○○於偵查時證稱
    ：當天戊○○要求派出所派員一起去看她得標拍定的房子，
    和戊○○在一起還有另外兩個人…戊○○有問是否可以開門
    ，伊說要請法院裁示…伊有說這是法院不點交的房子，應循
    法律途徑寄存證信函給屋主，或向法院詢問…伊是騎機車到
    現場，戊○○和另外兩個人坐車去（偵查卷第78頁）；並於
    本院審理時證稱：在派出所時，他們有拿出拍賣文件說法院
    沒有點交，看要怎麼辦（本院卷第158頁）。證人即鎖匠蔣
    宜達證稱：伊開鎖後，有建議兩個男生不要進去屋內，但兩
    個男生仍進去屋內等語（偵查卷第155頁），可見被告3人亦
    知悉該房屋係法院不點交之房屋，欲取得使用權應循法律途
    徑處理，不得擅自進入，仍執意進入。
  (四)綜上所述，系爭房屋雖經法院拍定由被告戊○○取得所有權
    ，但於與告訴人協調或未獲法院執行交付前，告訴人等仍為
    該屋之合法使用權人及管領權者。被告等人為早日取得使用
    權，即擅自開鎖進入，仍屬共同無故侵入他人住宅。
三、核被告戊○○、丁○○、甲○○所為，均係犯刑法第306條
    第1項無故侵入他人住宅罪。被告3人就上開犯行間，有犯意
    聯絡及行為分擔，均應論以共同正犯。爰審酌被告等人係因
    標得房屋後亟欲使用，而為本件犯行，惡性不大，情節亦屬
    輕微，又被告戊○○於本件犯行居主導地位，被告丁○○、
    甲○○則居於附從地位，及其等犯後仍否認犯行等一切情狀
    ，分別量處如主文所示之刑，並均諭知易科罰金之折算標準
    ，以期自新。又被告丁○○、甲○○前均未曾受有期徒刑以
    上刑之宣告，有臺灣高等法院被告前案紀錄表附卷可稽，其
    等因受被告戊○○請求，基於家人親情，一時失慮，致犯本
    罪，本院認其等經此次科刑教訓後，當知警惕，應無再犯之
    虞，因認其所受宣告之刑，以暫不執行為適當，爰併均予宣
    告緩刑2年，以啟自新。
據上論斷，應依刑事訴訟法第299條第1項前段，刑法第28條、第
306條第1項、第41條第1項前段、第74條第1項第1款，刑法施行
法第1條之1，判決如主文。
本案經檢察官吳志中到庭執行職務。
中    華    民    國    98    年    5    月    15    日
                        刑事庭  法  官  李宛玲
以上正本證明與原本無異。
如不服本判決應於收受判決後10日內向本院提出上訴書狀，並應
敘述具體理由；其未敘述上訴理由者，應於上訴期間屆滿後20日
內向本院補提理由書（均須按他造當事人之人數附繕本）「切勿
逕送上級法院」。
中    華    民    國    98    年    5    月    15    日
                                書記官  莊茹茵
附錄本件判決論罪科刑法條：
刑法第306條
無故侵入他人住宅、建築物或附連圍繞之土地或船艦者，處1年
以下有期徒刑、拘役或3百元以下罰金。
無故隱匿其內，或受退去之要求而仍留滯者，亦同。


司法院資訊處製作；財團法人民間司法改革基金會備份。
